【裁判字號】    92,易,485
【裁判日期】    920829
【裁判案由】    詐欺等
【裁判全文】
台灣台北地方法院刑事判決                          九十二年度易字第四八五號
    公  訴  人  台灣台北地方法院檢察署檢察官
    被      告  庚○○
    選任辯護人  陳松棟律師
                李逸文律師
右列被告因詐欺等案件，經檢察官提起公訴（九十一年度偵字第一一二二０號），本
院判決如左：
    主  文
庚○○無罪。
    理  由
一、本件公訴意旨略以：庚○○原係花蓮高級農校護士，於民國八十七年間認識丙○○，基於意圖為自己不法所有之概括犯意，刻意隱瞞其真實姓名及身份，以化名
    「劉曉慧」與丙○○交往，向丙○○佯稱其善於操作股票，擁有豐沛之人脈關係
    ，能獲取股市內線消息，且多次邀約丙○○出席股市及投資演講，並帶丙○○至
    位於台北市○○○路與羅斯福路口之利台證券股份有限公司（下稱利台證券）參
    觀貴賓室，佯稱其每日進出股市之金額常逾千萬元，不斷鼓吹丙○○出資由其操
    作股票，必定穩賺不賠，所獲利益可解除丙○○房地產套牢之窘境。八十八年六
    月間，又向丙○○詐稱其透過特殊管道得知，可不經抽籤而以較低廉之價格購得
    上市或即將上市及上櫃之績優股票，並稱因事屬機密，以此管道購買股票，僅能
    用庚○○本人之名義購買，無法交付丙○○任何買賣憑證等語，使丙○○陷於錯
    誤，自八十八年六月四日至八十九年三月四日止，以丙○○自有之資金，與其妻
    俞玲華向銀行貸得之款項及向親友所借款項，共集資新台幣（下同）二千九百二
    十五萬七千元，先後開立台灣銀行支票五張共計面額八百十萬元及將現金二千一
    百十五萬七千元交付庚○○，委託其代為操作買賣聯電、德碁、中華電信、得捷
    、第三波、世大、關貿網路等公司之股票。惟庚○○取得上開支票與現金後，並
    未依約為丙○○買賣第三波、德碁等股票，反於八十八年八月十九日將丙○○交
    付之台灣銀行支票二張（票號：BA0000000、BB0000000號）合計
    三百六十萬元，存入其不知情之友人丁○○開立之世華商業銀行仁愛分行帳戶（
    帳號：000000000000號）內，用之為庚○○自己買入聯電公司股票
    一百張。於八十八年十月一日將台灣銀行支票兩張（票號：BB0000000號
    、BB0000000號）合計二百二十萬元存入丁○○之上開世華銀行帳戶，用
    之作為庚○○自己以丁○○之利台證券帳戶（帳號：０—０一七０八一—二號）
    買入台達電、力晶、南亞等公司股票交割股款之用。另將台灣銀行支票一張（票
    號：BA0000000號）存入案外人李澤君之中國信託商業銀行儲蓄部帳戶（
    帳號：000000000000號）內，再用之為庚○○自己買入得捷股份有
    限公司股票八十張，嗣後並將上述聯電與得捷公司股票陸續賣出，將股款全數占
    為己有，致生損害於丙○○。於八十九年三月間，丙○○詢問股票操作情形時，
    庚○○仍向丙○○佯稱代其操作之股票市值已達五千萬元，藉以拖延丙○○之追
    償。嗣於八十九年四月起，庚○○即避不見面，丙○○至此始知受騙。因認被告
    庚○○涉有侵占、詐欺之罪嫌。
二、按犯罪事實應依證據認定之，無證據不得推定其犯罪事實；又不能證明被告犯罪
    者，應諭知無罪之判決，刑事訴訟法第一百五十四條、第三百零一條第一項分別
    定有明文。而所謂認定犯罪事實之證據，係指足以認定被告確有犯罪行為之積極
    證據而言，該項證據自須適合於被告犯罪事實之認定，始得採為斷罪資料，又苟
    未能發現相當證據或證據不足以證明，自不能以推測或擬制之方法，以為裁判基
    礎，故被告否認犯罪事實所持之辯解，縱屬不能成立，仍非有積極之證據足以證
    明其犯罪行為，不能遽為有罪之認定，此觀諸最高法院二十九年上字第三一○五
    號、四十年台上字第八六號及三十年上字第一八三一號判例自明。
三、公訴意旨認被告庚○○涉有詐欺、侵占之罪嫌，無非係以被告庚○○之供述、告
    訴人丙○○之指述、證人丁○○之證述，以及專題演講出席紀錄影本法務部調查
    局台北市調查處函、存摺明細、銀行貸款資料、存款憑條、本票、票據紀錄憑條
    、台灣銀行支票五紙、丁○○之利台證券帳戶股票交易摘要資料與世華銀行帳戶
    交易資料、李澤君中國信託銀行帳戶之交易摘要資料與庚○○台育證券古亭分公
    司之帳戶買賣資料資為佐證。訊之被告庚○○固不否認有自告訴人丙○○處收受
    一千三百萬元（其中台灣銀行支票五紙共八百一十萬、另取得款項一百六十萬、
    一百九十萬、二百六十萬），以及使用「劉曉慧」之化名，參加千江會於八十八
    年二月二十五日聚會之事實，惟辯稱：伊與告訴人係親密朋友關係，剛開始告訴
    人給錢約七百萬，要伊買房子方便二人見面，有去看房子但沒買，後將之轉為投
    資款且告訴人同意，後來又給六百多萬元，告訴人是要投資股市，因投資股票市
    場失利，自告訴人處所取得之資金亦均虧損，因而無力清償告訴人款項，而所取
    得之款項並非如告訴人所主張那麼多，而告訴人提出之銀行存摺、貸款資料、存
    款憑條、支票、票據記錄憑條，均與其無關，並無從證明伊有取得該金錢等語。
四、經查：關於告訴人交付予被告之金額款項之部分，公訴意旨係以告訴人提出所整
    理之明細表，以及存摺影本、貸款契約、借據、存款憑條、本票、匯款回條、票
    據記錄憑條、往來明細、支票影本資為認定，其中，告訴人以台灣銀行支票五張
    交付款項予被告共計八百十萬元，而被告將之存入丁○○世華銀行仁愛分行帳戶
    、李澤君中國信託儲蓄部帳戶之部分，為被告所是認，並有台灣銀行支票影本、
    世華銀行仁愛分行帳戶以及中國信託儲蓄部帳戶往來明細在卷可稽（偵卷第四十
    六頁至第六十二頁），而被告以其本人以及丁○○之帳戶進行股票交易之事實，
    亦據被告供述明確，核與證人丁○○證述之情節相符（容後述），並有台灣證券
    交易所股份有限公司回函、被告買賣所有有價證券明細表、丁○○之合併買賣報
    告書暨交割憑單在卷可按（偵卷第四十一頁）均堪採信，因此，告訴人以支票共
    交付八百十萬元予被告，被告存入丁○○帳戶並以之為股票交易之事實，應堪認
    定；至其餘款項之部分，告訴人所提出之存摺影本、貸款契約、借據、存款憑條
    、本票、匯款回條、票據記錄憑條，係告訴人與俞玲華所簽具，惟此尚不足以證
    明告訴人有交付所指之現金予被告，另被告供稱另有取得現金款一百六十萬、一
    百九十萬、二百六十萬之部分，告訴人所提出之明細表之記載中，並未有此等款
    項之記載，因此，於有其他證據可資佐據前，尚難遽將此三筆款項認係告訴人所
    交付之款項，均先敘明；次查：關於被告與告訴人之關係，被告固辯稱二人係親
    密朋友之關係等語，然而，對於告訴人身體外觀有何特殊明顯特徵之部分，被告
    並未能正確翔實陳述（九十二年八月十五日審理筆錄），因此，被告所辯稱係告
    訴人要之購屋等語，並無事實相佐，尚不足以做為被告有利之認定，合先敘明；
    再查：被告使用「劉曉慧」之化名，經告訴人之介紹參加千江會聚會之事實，為
    被告所坦認，並有千江會八十八年二月二十五日聚會邀請書、簽名單在卷可稽（
    偵卷第三十五頁），並經證人即參與千江會之會員戊○○、乙○○、己○○到庭
    證述明確，應堪認定，惟被告參與千江會該次聚會，僅係參加該次演講，其並未
    就投資股市之情形發表意見或對在場人陳述之事實，亦據證人戊○○、乙○○、
    己○○證述明確（本院九十二年六月六日訊問筆錄），因此，證人三人僅得證明
    被告使用「劉曉慧」化名之事實，應堪認定；又查：被告係向證人丁○○借用是
    華銀行帳戶及利台證券帳戶，透過利台證券之營業員甲○○進行股票交易，交易
    之情形丁○○並不清楚，丁○○知悉被告本名、化名與英文暱稱ANNY，甲○○亦
    知悉被告係以丁○○帳戶進行股票交易，丁○○亦有以該帳戶進行交易，因被告
    係客戶故都尊稱被告為劉小姐，曾經與被告等餐敘過，該次僅聊投資環境之情形
    ，不會談個人買賣之事，並未向告訴人表示過被告獲利豐厚之情形，被告亦未詢
    問該問題等情，業據證人丁○○、甲○○到庭證述明確，因此，依照證人丁○○
    、甲○○證述之情節以觀，尚難認被告有公訴意旨所指之行為；且查：證人辛○○到庭證稱：當時服務於台北市調查處，在台北市○○○路露天咖啡廳遇見被告
    ，被告似在等人，被告邀他同座，後告訴人到了，被告有介紹汪先生，當時閒談
    幾句後就離開，之前認識被告時稱庚○○，因同姓故被告均稱其為大哥，不知悉
    被告、告訴人是否有做股票等語（本院九十二年七月二十二日訊問筆錄），因此
    ，依證人所述之情形，尚不足為被告有公訴意旨所指之行為；綜上所述，被告自
    告訴人處取得八百十萬並進行股票交易之事實，應可確定，惟被告取得該款項之
    緣由，是否有何犯罪情事之發生，除告訴人之指述外，並無其他證據可資相佐，
    而告訴人指述之情形，為被告所否認，且牽涉證人甲○○、辛○○之部分，亦與
    證人二人所述之情節不符（如前所述），因此，尚難據依告訴人之指述，遽認被
    告有公訴意旨所指之犯行，既不能證明被告犯罪，是揆諸前揭判例之意旨，自應
    依法為被告無罪判決之諭知。
五、據上論斷，應依刑事訴訟法第三百零一條第一項，判決如主文。
本案經檢察官蔡宏展到庭執行職務。
中      華      民      國    九十二    年      八      月    二十九    日
                                台灣台北地方法院刑事第一庭
                                        法  官  蘇嘉豐
右正本證明與原本無異。
如不服本判決，應於判決送達後十日內向本院提出上訴狀（應抄附繕本）。告訴人或
被害人如對於本判決不服者，應具備理由請求檢察官上訴，其上訴期間之計算係以檢
察官收受判決正本之日期為準。
                                        書記官  蘇靜紅
中      華      民      國    九十二    年      八      月    二十九    日


司法院資訊處製作；財團法人民間司法改革基金會備份。
